【裁判字號】    89,台上,6911
【裁判日期】    891116
【裁判案由】    誣告
【裁判全文】
最高法院刑事判決                              八十九年度台上字第六九一一號
    上  訴  人  甲○○
    選任辯護人  陳昆明律師
右上訴人因誣告案件，不服台灣高等法院中華民國八十七年八月十一日第二審判決（
八十七年度上訴字第二五六一號，起訴案號：台灣台北地方法院檢察署八十七年度偵
字第三九六五號），提起上訴，本院判決如左：
    主  文
上訴駁回。
甲○○緩刑年。
    理  由
本件原判決認定上訴人甲○○於民國八十五年九月間，與友人在台北市○○○路○段
七一號八樓合資經營「豪門之星ＫＴＶ」酒店。該酒店之規定，如客人以支票支付消
費款，須由酒店幹部在支票上背書擔保，若支票屆期未兌現，則由該幹部負責清償。
嗣於同年九月十日該酒店副總經理王桂珍（下稱王女）之客戶廖宏基至該酒店消費後
，交付發票人陳鳳玉、發票日八十五年十月十一日、金額新台幣（以下同）十萬元、
付款銀行美國花旗銀行新竹分行、票號0000000號之支票乙紙予王女，以抵付
其在同年八月間及當日在該酒店之消費款。王女在該支票背書後即繳交予酒店，惟屆
期經該酒店提示支票，因發票人陳鳳玉早已於八十四年七月二十一日被銀行拒絕往來
而遭退票。因當時王女已離職，上訴人不甘損失，為追索該支票款，並逼使王女出面
解決，竟意圖使王女受刑事處分，於八十五年十二月二十一日具狀捏稱：王女自八十
五年七月十四日起在「豪門之星」酒店任副總經理，向其借支十萬元。並以上開支票
為行騙之工具，詐稱願以薪水按月抵充扣款，嗣於詐得款項數日後即不告而別，且避
不見面，屆期提示該支票亦遭退票，其方知受騙等事實，而向台灣台北方法院提起自
訴，誣告王女詐欺取財。經該法院審理後，認王女並無所指持上開支票向上訴人借貸
十萬元之事實，而於八十六年七月三十日以八十六年度自字第七號判決王女無罪確定
等情。係以上訴人於原審已供承其有於八十五年十二月二十一日具狀向台灣台北地方
法院自訴王女詐欺取財之事實，並有其自撰之自訴狀影本一份附卷可稽。而前揭支票
一張確係廖宏基交付王女用以抵付其至上開酒店消費之欠款，並非王女持以向上訴人
調現之支票，亦據廖宏基在王女告訴上訴人詐欺案件偵查中，及於上訴人自訴王女詐
欺案件第一審調查時供述甚詳。又王女於上訴人自訴其詐欺案件及於本件誣告案件偵
審中，均堅決否認有持該支票向上訴人借支十萬元之情事。辯稱上開支票係廖宏基所
交付用以抵付其至「豪門之星」酒店之消費款，而其之所以在該支票上背書，係因該
酒店之規定所致等語，核與廖宏基、呂學忠及張亞民供述之情節相符。且「豪門之星
」酒店規定如客人以支票支付消費款，須由該酒店幹部在該支票上背書，若該支票屆
期未能兌現，則由該背書之幹部負責清償等情，亦經證人即「豪門之星」酒店副總經
理呂學忠，及會計張亞民，於上訴人自訴王女詐欺案件調查時證述明確，足見王女所
述應堪採信。再上訴人於其自訴王女詐欺案件中，就有關王女如何持該支票向其詐借
十萬元之陳述前後不一，嗣至本案偵查中又改稱：王女在任職期間即常向其暫借生活
費並邀請友人陳鳳玉前來消費，借款及消費款合計約十萬元，王女乃交付前述支票等
情；又與其在自訴王女詐欺案件偵審時所供不符。果若王女確有如上訴人所稱持支票
向其借支十萬元情事，何以其關於王女借款及交付支票之陳述前後不一致？足見上訴
人自訴王女持支票向其詐借款項一事，純屬虛構不實，應係誣告無疑。因認本件事證
明確，上訴人誣告犯行堪予認定。核其所為，係犯刑法第一百六十九條第一項之誣告
罪。因而維持第一審依上述法條論以上訴人意圖他人受刑事處分，向該管公務員誣告
罪。審酌上訴人犯罪之動機、目的、手段、方法等一切情狀所量處有期徒刑八月之判
決，而駁回上訴人在第二審之上訴，經核於法尚無違誤。上訴意旨猶執陳詞，謂王女
所交付之前揭支票早在發票日一年多前即已遭拒絕往來，足見其有詐欺之嫌疑；且該
支票金額中超過廖宏基第三次消費款部分為王女之借款。原審未予查明，亦未依上訴
人在偵查中之聲請傳訊證人程鍾華，遽行判決，自屬違法云云。惟查原判決認定前述
支票係廖宏基為抵付上開酒店之消費款而交付，並非王女持以向上訴人借款。而上訴
人竟虛構王女持該支票向其詐借現款之事實向法院自訴王女詐欺，而論以誣告罪，已
敘明其所憑之證據及認定之理由綦詳。至上開支票是否早經銀行拒絕往來，與判斷上
訴人有無本件誣告犯行無關，並不影響於本案判決之結果，原判決對此縱未加以調查
，並不違法。又上訴人於原審並未聲請調查何項證據，復一再坦承其犯行不諱，則原
審以本案事實已臻明確，縱未再傳訊證人程鍾華，亦無違法可言。再上訴人於原審已
表示其對於本件起訴之犯罪事實並無意見，其於法律審之本院竟又主張前揭支票金額
中超過廖宏基第三次消費款部分為王女之借款等新事實，自非本院所得加以審酌。綜
上所述，本件上訴為無理由，應予駁回。又查上訴人未曾受有期徒刑以上刑之宣告，
此業據其於原審供明在卷，並有原審法院及本院被告全國前案紀錄表各一份附卷可稽
。其因王女交付及背書之支票退票，為促使王女出面解決債務，以免自己受損，一時
失慮致犯本件之罪，惡性尚非重大。且其於原審迭次坦承犯罪，並請求法院給予自新
機會（見原審卷第二十一頁、第三十頁反面），足見其事後已知悔悟。經此偵審及科
刑之教訓，爾後當知所警惕，應無再犯之虞，本院認為其所受宣告之有期徒刑八月，
以暫不執行為適當，爰併諭知緩刑三年，以勵自新。至於上訴人於前案所誣告之案件
中有無自白僅係其犯罪應否予以免除或減輕其刑之問題，與其犯罪後之態度及有無再
犯之虞，宜否宣告緩刑無關，併予明。
據上論結，應依刑事訴訟法第三百九十六條，刑法第七十四條第一款，判決如主文。
中      華      民      國    八十九    年     十一     月     十六     日
                              最高法院刑事第七庭
                                  審判長法官  吳  雄  銘
                                        法官  池  啟  明
                                        法官  石  木  欽
                                        法官  郭  毓  洲
                                        法官  吳  三  龍
      右正本證明與原本無異
                                              書  記  官
中      華      民      國    八十九    年     十一     月     二十     日


司法院資訊處製作；財團法人民間司法改革基金會備份。
